【裁判字號】    97,簡上,933
【裁判日期】    971217
【裁判案由】    家暴傷害罪
【裁判全文】
臺灣高雄地方法院刑事判決           97年度簡上字第933號
上  訴  人
即  被  告  乙○○
上  訴  人
即  被  告  丁○○
上  訴  人
即  被  告  甲○○
上列上訴人因家庭暴力罪之傷害等案件，不服本院高雄簡易庭96
年度簡字第7973號中華民國97年8 月26日第一審刑事簡易判決（
臺灣高雄地方法院檢察署檢察官聲請簡易判決處刑案號：96年度
偵字第24004 號），提起上訴，本院管轄之第二審合議庭判決如
下：
    主  文
上訴駁回。
丁○○緩刑貳年。
    事  實
一、丁○○為乙○○、甲○○之母，乙○○與甲○○為兄妹，乙○○之妻劉雅婷為丙○○之大姊，乙○○與丙○○之間具有
    家庭暴力防治法第3 條第4 款之家庭成員關係。緣乙○○不
    滿丙○○常唆使劉雅婷與其離婚，乃夥同丁○○、甲○○，
    於民國96年7 月22日11時20分許，前往丙○○位於高雄市前
    鎮區○○○路1007巷38號4 樓之住處欲協商，適逢丙○○自
    外返家，乃在該址大門外巧遇，詎雙方一言不合，乙○○、
    甲○○竟基於傷害他人身體之犯意聯絡及行為分擔，共同徒
    手毆打丙○○頭部，致丙○○受有左臉頰及眼眶瘀腫4 ×3
    公分之傷害。甲○○、丁○○另共同基於公然侮辱之犯意聯
    絡及行為分擔，在該處公眾得出入之場所，由丁○○對丙○○辱罵：「像這款冤枉人、破壞人家庭的人，她不會好，…
    我就要看她客兄啥款，叫她客兄過來」等語，甲○○並因不
    滿丙○○揚稱：「啊，現在是怎樣啦，卒仔子（台語）要走
    囉。」，而對丙○○辱罵：「幹你老母卡好，... ，臭卒仔
    （台語）也不會比妳卒仔（台語），... ，客兄公，... ，
    客兄怎樣，... ，客兄我還認得」等語，足以貶損丙○○之
    社會評價，致生損害於丙○○之名譽。
二、案經丙○○告訴及高雄市政府警察局前鎮分局移送臺灣高雄
    地方法院檢察署檢察官偵查起訴。
    理  由
一、被告以外之人於審判外之言詞或書面陳述，除法律有規定者
    外，不得作為證據；又被告以外之人於審判外之陳述，雖不
    符刑事訴訟法第159 條之1 至第159 條之4 之規定，而經當
    事人於審判程序同意作為證據，法院審酌該言詞陳述或書面
    陳述作成時之情況，認為適當者，亦得為證據；當事人、代
    理人或辯護人於法院調查證據時，知有第159 條第1 項不得
    為證據之情形，而未於言詞辯論終結前聲明異議者，視為有
    前項之同意。刑事訴訟法第159 條第1 項、第159 條之5 定
    有明文。本判決所引用之各項證據資料，其屬於上訴人即被
    告乙○○、丁○○、甲○○以外之人於審判外之言詞、書面
    陳述者，均據審判長於調查證據程序逐一提示並告以要旨，
    檢察官、上訴人3 人均知該等證據為被告以外之人之審判外
    陳述，均未於言詞辯論終結前聲明異議，本院審酌上開證據
    作成時之情況，認為適當，依刑事訴訟法第159 條之5 第1
    項、第2 項規定，應有證據能力。
二、上訴人3 人不服原審判決，具狀提起上訴，辯稱：原審判決
    有罪，無非以告訴人丙○○之指述、診斷證明書，及現場錄
    音光碟片、光碟譯文等為論據，惟告訴人所提出之錄音光碟
    ，僅為告訴人單方變造剪接之證物，真實性有疑，法院自應
    依職權踐行調查證據程序以資確認等語。復於本院審理中辯
    稱：沒有傷害告訴人（乙○○）；是告訴人先罵才回嘴的（
    丁○○）；沒有傷害告訴人，是告訴人先罵人才回嘴（甲○○）等語。
三、經查，就前開告訴人提出之現場錄音光碟之真實性，經本院
    於97年11月11日當庭勘驗現場錄音光碟內容，結果如下：現
    場有3 女1 男，分別為上訴人乙○○、丁○○、甲○○、丙○○，現場背景聲音連續，所錄談話內容有時係對他人發言
    內容的回應，在錄音過程中並曾出現1 人先發言，另1 人在
    該人言語未歇再加入說話之情形，應為連續錄音；而錄音內
    容顯示，上訴人丁○○有對錄音人即告訴人辱罵：「像這款
    冤枉人、破壞人家庭的人，她不會好，…我就要看她客兄啥
    款，叫她客兄過來」（台語）等語，甲○○並因不滿告訴人
    揚稱：「啊，現在是怎樣啦，卒仔子（台語）要走囉。」，
    而對告訴人辱罵：「幹你老母卡好，... ，臭卒仔也不會比
    妳卒仔，... ，客兄公，... ，客兄怎樣，... ，客兄我還
    認得」（台語）等語等情，已為在庭之上訴人乙○○、丁○○、甲○○所不爭執；上訴人丁○○、甲○○並對現場為告
    訴人位在高雄市前鎮區○○○路1007巷38號4 樓住處樓梯間
    近門口處此情均自承在卷（參見本院簡上卷第37至41頁）。
    故當上訴人丁○○、甲○○辱罵告訴人之時，確係處於「不
    特定人所得共見、聽聞之狀態」，而與刑法第309 條所稱「
    公然」要件相符；參以上訴人丁○○、甲○○於本院97年12
    月3 日審理中陳稱：是告訴人先罵人才回嘴等語之情，上訴
    人丁○○、甲○○確實有於上揭犯罪時、地，以前開言語辱
    罵告訴人之情，可以認定。上訴人丁○○、甲○○於前開辱
    罵行為時，主觀上對於在公開場合以上揭言詞貶損告訴人名
    譽之事實，已有所明知，並基於其自身之決意，進而辱罵告
    訴人，已屬刑法故意之範疇，至其等所辯係因先遭告訴人辱
    罵，始再回罵等語，僅屬其等為本件犯行之動機，尚不得以
    此做為排除主觀上有侮辱他人名譽之故意、而卸免刑責之理
    由。綜上，上訴人丁○○、甲○○公然侮辱告訴人之犯行事
    證明確，足堪認定。
四、上訴人乙○○、甲○○雖始終矢口否認有何傷害告訴人之犯
    行，惟上訴人乙○○、甲○○於前開時地共同徒手毆打告訴
    人之情，除據告訴人於警詢、偵查中、本院審理中證述在卷
    外；告訴人於97年7 月22日受有左臉頰及眼眶瘀腫4 ×3 公
    分傷害之情，復有阮綜合醫院驗傷診斷書1 紙在卷可稽（參
    見警卷第12頁）；佐以告訴人提出之現場錄音光碟、本院勘
    驗筆錄顯示，上訴人乙○○、甲○○於前揭時地確實有與告
    訴人發生爭執、衝突之情，應可認定為真實。上訴人乙○○
    、甲○○空言否認傷害犯行，為不足採。
五、綜上所述，本案事證已臻明確，上訴人乙○○、甲○○共同
    傷害犯行；上訴人丁○○、甲○○共同公然侮辱犯行，均可
    認定，應予以依法論科。按家庭暴力者，謂家庭成員間實施
    身體或精神上不法侵害之行為；又家庭暴力罪者，謂家庭成
    員間故意實施家庭暴力行為而成立其他法律所規定之犯罪，
    家庭暴力防治法第2 條第1 款、第2 款分別定有明文。本件
    上訴人乙○○係告訴人胞姐劉雅婷之配偶，為家庭暴力防治
    法第3 條第4 款所定之家庭成員，而被告乙○○所為傷害犯
    行，已屬家庭成員間實施身體上不法侵害之行為，即為家庭
    暴力防治法第2 條所稱之家庭暴力，且構成刑法上之傷害罪
    ，惟因家庭暴力防治法之上開規定並無罰則之規定，是以依
    刑法傷害罪之規定予以論罪科刑。核上訴人乙○○所為，係
    犯刑法第277 條第1 項之普通傷害罪；上訴人丁○○所為，
    係犯刑法第309 條第1 項公然侮辱罪；上訴人甲○○所為，
    係犯刑法第277 條第1 項之普通傷害罪及同法第309 條第1
    項之公然侮辱罪。又上訴人乙○○與甲○○就傷害犯行；上
    訴人甲○○與丁○○就公然侮辱犯行，分別有犯意聯絡及行
    為分擔，分別論以共同正犯。再上訴人甲○○所為普通傷害
    及公然侮辱2 罪，犯意各別，行為互殊，應分論併罰。
六、原審審酌上訴人乙○○、甲○○均為智識成熟之成年人，已
    有相當之社會經歷，自有理性溝通之能力，竟不思循合法、
    理性方式解決紛爭，而以暴力相向傷害告訴人，上訴人丁○○、甲○○則以言詞侮辱告訴人，渠等之行為均有不當，犯
    後又均否認犯行，態度非佳，且迄未與告訴人達成和解，並
    斟酌告訴人所受傷害之程度、被告動機、目的等一切情狀，
    就共同犯傷害罪部分均量處上訴人乙○○、甲○○拘役59日
    ；就共同犯公然侮辱罪部分均量處上訴人丁○○、甲○○拘
    役30日，並就被告甲○○部分定應執行刑為拘役80日；上訴
    人3 人均得以新臺幣1,000 元折算1 日為易科罰金之折算標
    準，其認事用法均無違誤，量刑亦稱妥適。上訴人3 人空言
    否認犯罪，以此為由提起上訴，均無理由，應予以駁回。末
    查上訴人丁○○未曾因故意犯罪受有期徒刑以上刑之宣告，
    有臺灣高等法院被告前案紀錄表在卷可稽；且於本院審理中
    ，終能坦承全部犯行，態度尚可；所以犯下本件公然侮辱犯
    行，係因其與告訴人對於上訴人乙○○與告訴人胞姊劉雅婷
    間婚姻問題，基於各自立場不同，迭起爭執，一時激憤、失
    慮所致，經此教訓，當已知警惕而無再犯之虞，本院因認對
    其所宣告之刑，以暫不執行為適當，爰依刑法第74條第1 項
    第1 款之規定併予宣告緩刑如主文所示，以啟自新。
據上論斷，應依刑事訴訟法第455 條之1 第1 項、第3 項、第
368 條 ，刑法第74條第1項第1款，判決如主文。
中    華    民    國    97    年    12    月    17    日
                  刑事第六庭  審判長法  官  曾逸誠
                                    法  官  王靖茹
                                    法  官  陳思睿
以上正本證明與原本無異。
不得上訴。
中    華    民    國    97    年    12    月    17    日
                                    書記官  何慧娟


司法院資訊處製作；財團法人民間司法改革基金會備份。
